臺灣臺中地方法院民事簡易判決
110年度簡字第153號
原      告  林綉鳳  
訴訟代理人  許秉燁律師
被      告  劉秀珍  

訴訟代理人  呂文漢  
上列當事人間請求損害賠償事件，原告提起刑事附帶民事訴訟，
經本院刑事庭以109年度交簡附民字第5號裁定移送前來，本院於
民國110年9月30日言詞辯論終結，判決如下：
    主      文
原告之訴及假執行之聲請均駁回。
訴訟費用由原告負擔。
    事實及理由
壹、程序事項：
    按訴狀送達後，原告不得將原訴變更或追加他訴，但擴張或
    減縮應受判決事項之聲明者，不在此限，民事訴訟法第255
    條第1項第3款定有明文。經查，原告起訴時原聲明第1項為
    ：「被告應給付原告新臺幣（下同）797,000元，及自刑事
    附帶民事起訴狀繕本送達翌日起至清償日止，按週年利率5％
    計算之利息」（見本院109年度交簡附民字第5號卷【下稱附
    民卷】第7頁）；嗣於訴狀送達後，變更該項聲明為：「被
    告應給付原告897,000元，及其中797,000元自刑事附帶民事
    起訴狀繕本送達翌日起、其中100,000元自民國110年2月27
    日起，均至清償日止，按週年利率5％計算之利息」（見本院
    卷㈡第45至46頁），核屬擴張應受判決事項之聲明，與法無
    違，應予准許。
貳、實體事項：
一、原告主張：被告於107年11月9日上午，駕駛車牌號碼0000-0
    0號自用小客車，沿臺中市西區五權路由南往北方向行駛，
    於同日11時59分許，行經五權路2之3號前時，本應注意車前
    狀況，隨時採取必要之安全措施，而依當時天候晴、日間自
    然光線、柏油路面乾燥、無缺陷、無障礙物、視距良好等情
    狀，並無不能注意之情事，竟疏未注意及此；適同行向右前
    方有原告騎乘訴外人吳庭蓁所有、車牌號碼000-000號普通
    輕型機車（下稱系爭機車），沿五權路由南往北方向行駛至
    該處，二車發生碰撞，致原告人車倒地，並受有左側鎖骨骨
    折等傷害（下稱系爭傷勢）。嗣吳庭蓁已將系爭機車之損害
    賠償請求權讓與原告，並對被告為債權讓與之通知。爰依侵
    權行為法律關係，訴請被告賠償損害（含已支出醫療費用89
    ,237元、107年11月28日接受復位內固定手術後1個月之看護
    費用43,200元、107年11月9日至22日之看護費用16,800元、
    計程車費785元、不能工作損失260,000元、承租攤位費用損
    失12,500元、系爭機車修理費用2,150元、衣物損失500元、
    非財產上損害之精神慰撫金471,828元）等語。並聲明：㈠被
    告應給付原告897,000元，及其中797,000元自刑事附帶民事
    起訴狀繕本送達翌日起、其中100,000元自110年2月27日起
    ，均至清償日止，按週年利率5％計算之利息。㈡願供擔保，
    請准宣告假執行。
二、被告則以：對原告受有系爭傷勢，增加生活上需要，而於衛
    生福利部臺中醫院、林森醫院就診，支出醫療費用88,247元
    ，另受有107年11月28日接受復位內固定手術後1個月之看護
    費用43,200元、107年11月9日至22日之看護費用16,800元、
    計程車費785元、系爭機車修理費用2,150元、衣物損失500
    元等事實不爭執。然原告於系爭事故發生時年齡為71歲，已
    逾勞動基準法規定之強制退休年齡65歲，原告既未證明其因
    系爭事故受有不能工作損失，則原告此部分請求，應無理由
    ，另關於原告主張受有承租攤位損失部分，應由原告舉證證
    明確有損害。又被告對系爭事故之發生固有過失，然系爭事
    故係因原告騎乘系爭機車自慢車道往左變換車道，未讓左後
    方原告之直行車先行所致，原告對於其損害之發生或擴大，
    亦有過失，且應負90％之過失責任。此外，原告請求之精神
    慰撫金金額過高，應予酌減等語，資為答辯。並聲明：㈠原
    告之訴及假執行之聲請均駁回。㈡如受不利判決，願供擔保
    ，請准宣告免為假執行。
三、本件經兩造整理並簡化爭點，結果如下： 　　
　㈠兩造不爭執事項（見本院卷㈡第48、112頁）： 
　1.被告於107年11月9日上午，駕駛車牌號碼0000-00號自用小
    客車，沿臺中市西區五權路由南往北方向行駛，於同日11時
    59分許，行經五權路2之3號前時，適同行向右前方有原告騎
    乘系爭機車沿五權路由南往北方向行駛至該處，二車發生碰
    撞，致原告人車倒地（下稱系爭事故），並受有系爭傷勢。
  2.被告就系爭事故之發生，有駕駛自用小客車，未注意車前狀
    況並採取必要安全措施之過失。
  3.被告犯過失傷害罪，經檢察官提起公訴（108年度偵字第284
    87號），並經本院以108年度交簡字第638號刑事簡易判決判
    處拘役5日確定。
  4.原告因系爭事故受有系爭傷勢，增加生活上需要，支出醫療
    費用88,247元、107年11月28日接受復位內固定手術後1個月
    之看護費用43,200元、計程車費785元、系爭機車修理費用
    （已折舊）2,150元、衣物損失500元。　
　5.原告因系爭事故受有系爭傷勢，已領取強制汽車責任保險給
    付112,920元。　　　　
　㈡兩造爭執事項（見本院卷㈡第48頁）：  
  1.原告就系爭事故之發生，是否與有過失？
  2.原告依民法第184條第1項前段、第2項、第191條之2、第193
    條、第195條第1項規定，請求被告賠償897,000元，有無理
    由？　　
四、得心證之理由：　
  ㈠按因故意或過失，不法侵害他人之權利者，負損害賠償責任
    ；汽車、機車或其他非依軌道行駛之動力車輛，在使用中加
    損害於他人者，駕駛人應賠償因此所生之損害；不法侵害他
    人之身體或健康者，對於被害人因此喪失或減少勞動能力或
    增加生活上之需要時，應負損害賠償責任；不法侵害他人之
    身體、健康、名譽、自由、信用、隱私、貞操，或不法侵害
    其他人格法益而情節重大者，被害人雖非財產上之損害，亦
    得請求賠償相當之金額，民法第184條第1項前段、第191條
    之2、第193條第1項、第195條第1項前段定有明文。經查，
    被告就系爭事故之發生有過失，致原告受有系爭傷勢，業如
    前述，則原告所受系爭傷勢與被告上開過失行為間，有相當
    因果關係，應堪認定，是原告依上開規定，請求被告負損害
    賠償責任，自屬有據。茲就原告請求被告賠償之項目、金額
    有無理由，分述如下： 
　1.醫療費用：
  ⑴原告主張因系爭事故受有系爭傷勢，增加生活上需要，而於
    衛生福利部臺中醫院、林森醫院就診，支出醫療費用合計88
    ,247元等語，業據其提出診斷證明書、醫療費用收據為證（
    見附民卷第35至49、83至105頁、本院卷㈠第47至50、237至2
    45頁、卷㈡第29至33頁），並為被告所不爭執（見兩造不爭
    執事項第4項），是原告此部分請求，自屬有據。
　⑵原告固另提出醫療費用收據（見附民卷第71至79頁），主張
    系爭事故導致其產生雙眼複視、影像重疊等病症，因而至中
    國醫藥大學附設醫院就診，支出醫療費用990元等語，然為
    被告所否認，是依民事訴訟法第277條本文規定，應由原告
    對上開有利於己之事實，負舉證之責。經查，觀諸原告提出
    之診斷證明書（見本院卷㈠第237、241頁），其上並未記載
    原告有雙眼複視、影像重疊等病症，又經函詢衛生福利部臺
    中醫院原告所受系爭傷勢是否可能引發雙眼複視、影像重疊
    等症狀，該院函覆略以：原告自107年11月9日系爭事故發生
    後，至同月17日才初次到衛生福利部臺中醫院眼科看診，在
    此之前，並無相關紀錄。當日原告自訴系爭事故後初始有複
    視現象，但之後有逐漸恢復減緩，至就診當日的情況，僅偶
    出現複視；當日的檢查紀錄中，原告雙眼的眼球移動正常，
    無檢出明顯受限的區域，原告於檢查當下反應，除向下看時
    稍有疊影，其他角度均正常，而向下看時，亦未發現肌肉移
    動受限的情況；整體而言，因原告在衛生福利部臺中醫院眼
    科無舊紀錄可供對照，當日已是恢復後症狀不顯的時期，加
    上診察未見外傷後造成複視的常見狀況（如眼眶骨折、眼外
    肌腦因性麻痹……等），故無法明確判定其複視、疊影完全由
    系爭事故所致等語（見本院卷㈡第103至105頁）。由上開說
    明可知，原告固有雙眼複視、影像重疊等病症，然原告並無
    外傷後造成複視的常見狀況（如眼眶骨折、眼外肌腦因性麻
    痹……等），是原告上開雙眼複視、影像重疊等病症是否為系
    爭傷勢所引起，仍屬有疑。此外，原告既未提出其他證據以
    證明其雙眼複視、影像重疊等病症確與系爭傷勢有關，自難
    逕為有利原告之認定，是原告請求被告賠償其於中國醫藥大
    學附設醫院就診支出之醫療費用990元，要難准許。
  2.看護費用、計程車費、系爭機車修理費用、衣物損失：
　　原告主張因系爭事故受有系爭傷勢，增加生活上需要，而支
    出107年11月28日接受復位內固定手術後1個月之看護費用43
    ,200元、107年11月9日至22日之看護費用16,800元、計程車
    費785元、系爭機車修理費用（已折舊）2,150元，並受有衣
    物損失500元，且吳庭蓁已將系爭機車之損害賠償請求權讓
    與原告，並對被告為債權讓與之通知等語，業據其提出看護
    費用單據、系爭機車修理費用收據、債權讓與證明書為證（
    見附民卷第107至113頁、本院卷㈠第247頁），並為被告所不
    爭執（見兩造不爭執事項第4項、本院卷㈡第180頁），業如
    前述，是原告此部分請求，自屬有據。
　3.不能工作損失：
　⑴按當事人已證明受有損害而不能證明其數額或證明顯有重大
    困難者，法院應審酌一切情況，依所得心證定其數額，民事
    訴訟法第222條第2項定有明文。原告主張其因系爭事故受有
    系爭傷勢，不能工作6個月又15日，受有損失260,000元，為
    被告所否認。經查，原告自述於系爭事故發生前從事窗簾買
    賣工作，經本院函詢林森醫院原告受有系爭傷勢是否因而不
    能工作，該院於110年7月13日函覆略以：原告從事窗簾買賣
    工作，工作內容性質上若需要吊掛窗簾就必須單手抬重物（
    大於5公斤）高舉過頭和平舉過肩，並維持此動作數分鐘，
    但原告目前左肩關節活動受限且肌肉有萎縮，無法恢復至手
    術前之程度。原告左鎖骨骨折術後持續復健治療，於110年6
    月22日復健活動度狀態是左手抬2公斤重物已相當吃力且無
    法維持數秒；抬3公斤重物則無法完成，因此無法確切預估
    恢復工作時日等語（見本院卷㈡第157頁），由此可知，迄至
    110年6月22日止，原告仍持續復健治療系爭傷勢，而無法從
    事抬重物之動作，則原告主張其因受有系爭傷勢不能工作6
    個月又15日（即107年11月9日至108年5月24日），即屬有憑
    。
　⑵原告固提出存摺交易明細、出貨單等（見本院卷㈠第61至158
    頁），主張其每月獲利為40,000元。然原告自承其從事窗簾
    買賣工作並未報稅，且觀諸原告提出之出貨單，單據日期自
    98年至107年不等，期間不連續，金額亦不固定，是僅憑上
    開出貨單，尚無法遽認原告每月平均收入為何。又依原告提
    出之存摺交易明細所示，固可知原告主張其每月需支出約21
    ,000元、6,800元償還房屋貸款等語非虛，然每月支出與收
    入間並無必然關係，是憑上開存摺交易明細，亦不足推認原
    告每月有相對應之收入。基此，原告雖已證明其受有不能工
    作6個月又15日之損害，然不能證明其不能工作期間所受之
    損害額。
　⑶衡諸原告每週分別於新一點利黃昏市場、新光黃昏市場擺攤1
    日，如未發生系爭事故，原告於107年12月31日前，尚可擺
    攤約14日（計算式：7週×2日／週＝14日），於108年1月1日至
    同年5月24日之期間，尚可擺攤約38日（計算式：19週×2日／
    週＝38日）。另參諸勞工正常工作時間，每日不得超過8小時
    ，勞動基準法第30條第1項前段定有明文；且107年、108年
    之每小時基本工資分別為140元、150元，亦有基本工資制訂
    及調整經過附卷可稽（見本院卷㈡第229至230頁），堪認原
    告於107年11月9日至108年5月24日之期間不能工作，所受損
    害之數額應以61,280元計算為適當（計算式：14日×140元／
    小時×8小時／日＋38日×150元／小時×8小時／日＝61,280元）；
    逾此部分之請求，則屬無憑。
  4.承租攤位損失：
　　按私文書應由舉證人證其真正，民事訴訟法第357條前段定
    有明文。原告主張其原從事窗簾買賣工作，並承租攤位作為
    營業場所，然其受有系爭傷勢後，即不能工作，因而受有無
    法使用攤位之損失12,500元（含新一點利黃昏市場107年11
    月攤位租金2,100元、107年12月攤位租金2,800元、新光黃
    昏市場107年11月攤位租金2,850元、107年12月攤位租金4,7
    50元）等語，為被告所否認，並以前詞置辯。經查，原告前
    開主張，業據其提出攤位費用單據、證明書為證（見附民卷
    第115至119頁）。衡諸原告於系爭事故發生後，有6個月又1
    5日不能工作，業經本院認定如前。復參諸證人朱麗蓉具結
    證稱：我之前是新一點利黃昏市場之會計，原告所提出平笙
    有限公司107年11、12月之工作單單據是我所開立，原告都
    是星期四在新一點利黃昏市場擺攤，每日擺攤費用為700元
    ，我們不會1次收超過1個月的攤位租金，所以107年11、12
    月的攤位租金是分開收的，如果原告有需要退費，可以在前
    一個月底前提出申請，我們就會退費等語（見本院卷㈡第208
    至210頁）；及證人凃明鍏具結證稱：原告所提出之證明書
    確實是我所出具，原告在新光黃昏市場承租攤位，每日費用
    為950元，新光黃昏市場的攤位租金是每季（3個月）繳1次
    ，都是預繳，且無法申請退還等語（見本院卷㈡第211至212
    頁），堪認：
　⑴新一點利黃昏市場部分，107年11月承租攤位之費用必須於10
    7年10月底前繳納，如須退還，亦須在107年10月底前提出申
    請，是原告於107年11月9日發生系爭事故後，107年11月承
    租攤位之租金已無法申請退還，是原告請求被告賠償新一點
    利黃昏市場107年11月攤位租金2,100元，應有理由；至新一
    點利黃昏市場107年12月攤位租金部分，由朱麗蓉之證述可
    知，原告於系爭事故發生後，既已知悉自己不能工作，即可
    於107年11月底前申請退費，原告既因可歸責於己之事由未
    申請退費，即難將該部分損失轉嫁予被告承擔，是原告請求
    被告賠償新一點利黃昏市場107年12月攤位租金2,800元，為
    無理由。
  ⑵新光黃昏市場部分，107年10至12月之攤位租金必須預繳，且
    不可申請退還，則原告請求被告賠償新光黃昏市場107年11
    、12月攤位租金2,850、4,750元，應有理由。
　　從而，原告得請求被告賠償無法使用攤位之損失9,700元（
    計算式：2,100＋2,850＋4,750＝9,700），逾此部分之請求，
    則無理由。　　　
　5.精神慰撫金：
　　按法院對於精神慰撫金之量定，應斟酌雙方之身分、地位、
    資力與加害之程度及其他各種情形核定相當之數額。其金額
    是否相當，自應依實際加害情形與被害人所受之痛苦及雙方
    之身分、地位、經濟狀況等關係決定之（最高法院76年台上
    字第1908號、85年度台上字第460號判決意旨參照）。經查
    ，原告因系爭事故受有系爭傷勢，而必須多次至醫療院所就
    診，勢對其日常生活造成影響，確使其精神上遭受痛苦及衝
    擊，自得請求被告賠償慰撫金。經衡酌兩造稅務電子閘門財
    產所得調件明細表所示之財產及收入狀況；並審酌原告自述
    學歷為國中肄業，於事故發生時從事窗簾買賣工作，子女均
    已成年；另被告自述學歷為高中畢業，於事故發生時為一般
    上班族，月薪約15,000元等情（見本院卷㈠第183、195至197
    頁），及前述加害及受害情形等，認本件原告請求被告賠償
    非財產上損害之慰撫金471,828元過高，應以150,000元為適
    當。
  6.從而，本件原告得請求被告賠償之項目、數額包括：醫療費
    用88,247元、107年11月28日接受復位內固定手術後1個月之
    看護費用43,200元、107年11月9日至22日之看護費用16,800
    元、計程車費785元、系爭機車修理費用（已折舊）2,150元
    、衣物損失500元、不能工作損失61,280元、承租攤位費用
    損失9,700元、精神慰撫金150,000元，共計372,662元（計
    算式：88,247＋43,200＋16,800＋785＋2,150＋500＋61,280＋9,70
    0＋150,000＝372,662）。原告逾此部分之請求，即屬無憑。
  ㈡次按損害之發生或擴大，被害人與有過失者，法院得減輕賠
    償金額，或免除之，民法第217條第1項定有明文。此項規定
    之目的，在謀求加害人與被害人間之公平，是於裁判上法院
    得以職權減輕或免除之（最高法院85年台上字第1756號判例
    意旨參照）。次按機車行駛之車道，應依標誌或標線之規定
    行駛；無標誌或標線者，依下列規定行駛：變換車道時，應
    讓直行車先行，並注意安全距離，道路交通安全規則第99條
    第1項第3款亦有明定。經查，被告就系爭事故之發生，有駕
    駛自用小客車，未注意車前狀況並採取必要安全措施之過失
    ，為兩造所不爭執（見兩造不爭執事項第2項）。惟經本院
    勘驗被告之行車紀錄器光碟，結果如下（見本院卷㈡第15頁
    ）：
光碟時間 勘驗結果 00：00：20 被告車輛行駛在五權路外側車道，右前方出現原告車輛，原告車輛行駛在機車道。 00：00：43 被告車輛行駛至五權路與自立街口，右前方原告車輛仍行駛在機車道。 00：00：44至00：00：46 原告車輛與被告車輛距離約不到2台汽車車身，原告車輛自五權路機車道往左偏移、跨越車道線行駛至五權路外側車道。 00：00：42至00：00：46 無交談聲音 00：00：45至00：00：46 原告與被告車輛發生碰撞，原告車輛於光碟時間00：00：46時消失在畫面右側，嗣被告車輛往前行駛，於光碟時間00：00：47時煞停。 
　　由上開勘驗結果可知，系爭事故發生時，被告駕駛之車輛原
    行駛於五權路外側車道，向前直行，然因原告騎乘之系爭機
    車突自五權路機車道跨越車道線向左偏移至五權路外側車道
    ，致被告煞車不及，二車始發生碰撞。又經本院送請臺中市
    車輛行車事故鑑定委員會鑑定兩造對於系爭事故之肇事責任
    ，該會鑑定結果亦認定：原告對系爭事故之發生，有駕駛普
    通輕型機車，自慢車道往左變換車道、未讓左後直行車先行
    之過失（見本院卷㈠第183至186頁），足認原告對系爭事故
    之發生，亦有違反道路交通安全規則第99條第1項第3款規定
    之過失。從而，本院斟酌兩造之注意義務及過失程度，認原
    告對系爭事故應負擔70％之過失責任、被告對系爭事故應負
    擔30％之過失責任。是原告得請求被告賠償之數額應減輕為1
    11,799元（計算式：372,662元×30％＝111,798.6元，小數點
    以下四捨五入）。 
  ㈢再按保險人依本法規定所為之保險給付，視為被保險人損害
    賠償金額之一部分；被保險人受賠償請求時，得扣除之，強
    制汽車責任保險法第32條定有明文。經查，原告因系爭事故
    受有系爭傷勢，已領取強制汽車責任保險給付112,920元，
    為兩造所不爭執（見兩造不爭執事項第5項），揆諸上開規
    定，上開受領金額應自原告得請求被告賠償之數額111,799
    元中扣除。從而，扣除原告受領之強制汽車責任保險給付後
    ，原告得請求被告賠償之數額已全數獲得填補，原告自不得
    再請求被告賠償損害。
　㈣原告固另聲請將臺中市車輛行車事故鑑定委員會之鑑定意見
    書轉送臺中市交通事件裁決處覆議，以證明原告對系爭事故
    之發生確無過失，惟依兩造所提證據，已足使本院判斷上開
    待證事實，核無再予調查之必要，爰不予調查，附此敘明。
五、綜上所述，原告依據侵權行為法律關係，請求被告給付897,
    000元，及其中797,000元自刑事附帶民事起訴狀繕本送達翌
    日起、其中100,000元自110年2月27日起，均至清償日止之
    法定遲延利息，為無理由，應予駁回。原告之訴既經駁回，
    其假執行之聲請亦失所附麗，爰併予駁回。
參、本件事證已臻明確，兩造其餘攻擊、防禦方法及所提證據，
    經審酌均於判決結果無影響，爰不予逐一論駁，併此敘明。
肆、訴訟費用負擔之依據：民事訴訟法第78條。
中　　華　　民　　國　　110 　年　　10　　月　　22　　日
                  民事第二庭　法　官  鄭百易
上正本係照原本作成。
如對本判決上訴，須於判決送達後20日內向本院提出上訴狀。如
委任律師提起上訴者，應一併繳納上訴審裁判費。
中　　華　　民　　國　　110 　年　　10　　月　　22　　日
                                    書記官 唐振鐙